---
title: "주성분 분석을 통항 병원 점수 만들기"
output: html_document
---
******
```{r setup, include=FALSE}
knitr::opts_chunk$set(echo = TRUE)
library(readr)
library(tidyverse)
library(skimr)
library(stringr)
library(recipes)
library(tidymodels)
```

# 1. 탐색적 자료 분석

### .csv파일 불러오기
'조병준'님께서 API를 호출해 .csv파일로 저장한 파일을 불러온다. 2개의 파일은 다음과 같다.
1. '응급의료기관 기본정보 조회 서비스_1.csv'
2. '중증질환자 수용가능 정보_2.csv'
```{r read-data, include=FALSE}
table_1 <- read_csv('응급의료기관 기본정보 조회 서비스_1.csv')
table_2 <- read_csv('중증질환자 수용가능 정보_2.csv')
```

### 표 합치기
dplyr 패키지의 inner_join함수를 통해 불러온 두개의 표를 합친다. 합칠 때 기준이 되는 것은 병원의 ID('hpid')이다.
```{r}
hpdata <- inner_join(table_1, table_2, by='hpid')
```

### 변수선택
응급의료에 영향을 주는 변수를 선택했다. 선택에서 제외된 변수는 '응급실 당직 직통연락처', '외과입원실', '신결과입원실',
'약물중환자', '화상중환자', '외상중환자', '소아당직 직통연락처', '입력일시', '신경중환자', '일반중환자', '신생중환자', '흉부중환자', '정신질환자 수용가능여부', '응급실 지킴이 유무'이다.
```{r}
hpdata <- hpdata %>%
  select(dutyName.x, starts_with('h'), starts_with('mk'))%>%
  select(-hv1, -hv4, -hv5, -hv7, -hv8, -hv9, -hv12, -hvidate, -hvcc, -hvncc, -hvccc, -hvicc, -mkioskty25, -mkioskty9)
#glimpse(hpdata)
#str(hpdata)
```
### 변수 별로 변수가 취하는 값의 개수
변수가 취할 수 있는 값의 개수를 확인하여 변수의 특성을 확인하였다.
```{r}
nuniq <- c()
for(i in 1:length(colnames(hpdata))) {
  nuniq[i] <- hpdata[,i] %>%
  n_distinct()
}
nuniq
```
### 분산이 0인 변수를 제거
```{r}
hpdata <- hpdata[,nuniq!=1]
```
```{r}
#str(hpdata)
nuniq <- c()
for(i in 1:length(colnames(hpdata))) {
  nuniq[i] <- hpdata[,i] %>%
  n_distinct()
}
nuniq
```
### 0과 1, 또는 Yes와 No로 나뉘는 가변수들을 따로 분리한다.
```{r}
hpdata_f <- hpdata[,nuniq<=3]
hpdata_n <- hpdata[,nuniq>3]
```
### 가변수들이 0과 1로 통일되도록 하고 분리했던 변수들을 다시 합친다. 
```{r}
hpdata_f <- hpdata_f %>%
  mutate_all(funs(recode(., 'N1'=0L, '0'=0L, 'N'=0L, '1'=1L, 'Y'=1L, .default=1L)))
#str(hpdata_f)
```
```{r}
hpdata <- bind_cols(hpdata_n, hpdata_f)
#glimpse(hpdata)
```
### 각변수를 평균=0, 분산=1로 정규화 한다. 
```{r}
hpdata_z <- hpdata %>%
  mutate_each_(funs(scale), vars=colnames(hpdata)[3:length(colnames(hpdata))])
```
### 공선성 진단
```{r}
multi <- lm(1:nrow(hpdata_z)~hv2+hv3+hv6+hvec+hvgc+hvoc+hv10+hv11+hvctayn+hvmriayn+hvventiayn+mkioskty1+mkioskty2+mkioskty3+mkioskty4+ mkioskty5+mkioskty6+mkioskty7+mkioskty8+mkioskty10+mkioskty11, data = hpdata_z, na.action = na.omit)
#alias(multi)
car::vif(multi)
```
공선성이 진단되지 않았기 때문에 주성분분석을 통해 구성된 점수를 해석하는 것이 가능하다.

******

# 2. 주성분 분석

### 주성분 분석
```{r}
hp_without_id <- hpdata_z[,3:length(colnames(hpdata_z))] %>%
    as.matrix()
hp_pca <- prcomp(hp_without_id)
hp_pca[[1]] # 각 축들의 표준편차
```
```{r}
hp_pca[[2]][,1:3] # 1~3번째 축에서 나타나는 변수별 가중치
```
첫번째 축을 보면 모든 변수들의 가중치가 같은 방향으로 부여되는 것을 확인할 수 있다. 
\[y=\beta_1X_1+\beta_2X_2+\beta_3X_3+ ... \beta_{21}X_{21}\]이고, 각 \(\beta\)들은 음의 값으로 나왔기 때문에, -y에 적절한 상수를 곱하고 더하여 병원 점수를 구성할 수 있다. 

### 설명된 분산의 양: \(R^2\)
첫번째 축은 전체 분산의 28.9%를 설명한다. 그 다음 축들이 설명하는 분산의 양은 10.2%, 6.3%, ... 로 첫번째 축에 비해 급격하게 줄어드는 모습을 볼 수 있다. 
```{r}
summary(hp_pca)
```
설명된 분산의 양을 scree plot을 통해 나타내면 다음과 같다.
```{r}
screeplot(hp_pca, col = "blue", type = "lines", pch = 21, main="Scree Plot")
```


### 첫번째 축을 활용하여 병원 점수 구성하기
##### 점수의 평균은 100, 표준편차는 20이다.
```{r}
hp_pc1 <- predict(hp_pca)[,1] # 첫번째 축에 각 데이터를 정사영하여 병원점수를 구성한다.
hp_score <- (100-20*scale(hp_pc1))
hospital_score <- hpdata %>%
  select(dutyName.x,hpid)%>%
  mutate(score=hp_score)     # 병원이름, 병원ID, 병원점수를 선택하여 'hospital_score'라는 표를 만든다. 
skim(hospital_score)
```


### 병원점수 시각화
```{r}
library(ggplot2)
ggplot(hospital_score, aes(x=score))+
  geom_histogram(fill='sky blue', binwidth = 3)
```

### 병원점수 .csv 파일로 내보내기
```{r}
write.csv(hospital_score, file = 'hospital_score')
```