---
title: "주성분 분석을 통항 병원 점수 만들기"
output: html_document
---
******
```{r setup, include=FALSE}
knitr::opts_chunk$set(echo = TRUE)
library(readr)
library(tidyverse)
library(skimr)
library(stringr)
library(recipes)
library(tidymodels)
```

# 1. 탐색적 자료 분석

### .csv파일 불러오기
'조병준'님께서 API를 호출해 .csv파일로 저장한 파일을 불러온다. 2개의 파일은 다음과 같다.
1. '응급의료기관 기본정보 조회 서비스_1.csv'
2. '중증질환자 수용가능 정보_2.csv'
```{r read-data, include=FALSE}
table_1 <- read_csv('응급의료기관 기본정보 조회 서비스_1.csv')
table_2 <- read_csv('중증질환자 수용가능 정보_2.csv')
```

### 표 합치기
dplyr 패키지의 inner_join함수를 통해 불러온 두개의 표를 합친다. 합칠 때 기준이 되는 것은 병원의 ID('hpid')이다.
```{r}
hpdata <- inner_join(table_1, table_2, by='hpid')
```

### 변수선택
응급의료에 영향을 주는 변수를 선택했다. 선택에서 제외된 변수는 '응급실 당직 직통연락처', '외과입원실', '신결과입원실',
'약물중환자', '화상중환자', '외상중환자', '소아당직 직통연락처', '입력일시', '신경중환자', '일반중환자', '신생중환자', '흉부중환자', '정신질환자 수용가능여부', '응급실 지킴이 유무'이다.
```{r}
hpdata <- hpdata %>%
  select(dutyName.x, starts_with('h'), starts_with('mk'))%>%
  select(-hv1, -hv4, -hv5, -hv7, -hv8, -hv9, -hv12, -hvidate, -hvcc, -hvncc, -hvccc, -hvicc, -mkioskty25, -mkioskty9)
#glimpse(hpdata)
#str(hpdata)
```
### 변수 별로 변수가 취하는 값의 개수
변수가 취할 수 있는 값의 개수를 확인하여 변수의 특성을 확인하였다.
```{r}
nuniq <- c()
for(i in 1:length(colnames(hpdata))) {
  nuniq[i] <- hpdata[,i] %>%
  n_distinct()
}
nuniq
```
### 분산이 0인 변수를 제거
```{r}
hpdata <- hpdata[,nuniq!=1]
```
```{r}
#str(hpdata)
nuniq <- c()
for(i in 1:length(colnames(hpdata))) {
  nuniq[i] <- hpdata[,i] %>%
  n_distinct()
}
nuniq
```
### 0과 1, 또는 Yes와 No로 나뉘는 가변수들을 따로 분리한다.
```{r}
hpdata_f <- hpdata[,nuniq<=3]
hpdata_n <- hpdata[,nuniq>3]
```
### 가변수들이 0과 1로 통일되도록 하고 분리했던 변수들을 다시 합친다. 
```{r}
hpdata_f <- hpdata_f %>%
  mutate_all(funs(recode(., 'N1'=0L, '0'=0L, 'N'=0L, '1'=1L, 'Y'=1L, .default=1L)))
#str(hpdata_f)
```
```{r}
hpdata <- bind_cols(hpdata_n, hpdata_f)
#glimpse(hpdata)
```
### 각변수를 평균=0, 분산=1로 정규화 한다. 
```{r}
hpdata_z <- hpdata %>%
  mutate_each_(funs(scale), vars=colnames(hpdata)[3:length(colnames(hpdata))])
write.csv(hpdata_z, file="scaled_data.csv", row.names = FALSE)
```
### 공선성 진단
```{r}
multi <- lm(1:nrow(hpdata_z)~hv2+hv3+hv6+hvec+hvgc+hvoc+hv10+hv11+hvctayn+hvmriayn+hvventiayn+mkioskty1+mkioskty2+mkioskty3+mkioskty4+ mkioskty5+mkioskty6+mkioskty7+mkioskty8+mkioskty10+mkioskty11, data = hpdata_z, na.action = na.omit)
#alias(multi)
car::vif(multi)
```
공선성이 진단되지 않았기 때문에 주성분분석을 통해 구성된 점수를 해석하는 것이 가능하다.

******

# 2. 주성분 분석

### 주성분 분석
```{r}
hp_without_id <- hpdata_z[,3:length(colnames(hpdata_z))] %>%
    as.matrix()
hp_pca <- prcomp(hp_without_id)
hp_pca[[1]] # 각 축들의 표준편차
```
```{r}
hp_pca[[2]][,1:3] # 1~3번째 축에서 나타나는 변수별 가중치
```
첫번째 축을 보면 모든 변수들의 가중치가 같은 방향으로 부여되는 것을 확인할 수 있다. 
\[y=\beta_1X_1+\beta_2X_2+\beta_3X_3+ ... \beta_{21}X_{21}\]이고, 각 \(\beta\)들은 음의 값으로 나왔기 때문에, -y에 적절한 상수를 곱하고 더하여 병원 점수를 구성할 수 있다. 

### 설명된 분산의 양: \(R^2\)
첫번째 축은 전체 분산의 28.9%를 설명한다. 그 다음 축들이 설명하는 분산의 양은 10.2%, 6.3%, ... 로 첫번째 축에 비해 급격하게 줄어드는 모습을 볼 수 있다. 
```{r}
summary(hp_pca)
```
설명된 분산의 양을 scree plot을 통해 나타내면 다음과 같다.
```{r}
screeplot(hp_pca, col = "blue", type = "lines", pch = 21, main="Scree Plot")
```


### 첫번째 축을 활용하여 병원 점수 구성하기
##### 점수의 평균은 100, 표준편차는 20이다.
```{r}
hp_pc1 <- predict(hp_pca)[,1] # 첫번째 축에 각 데이터를 정사영하여 병원점수를 구성한다.
hp_score <- (100-20*scale(hp_pc1))
hospital_score <- hpdata %>%
  select(dutyName.x,hpid)%>%
  mutate(score=hp_score)     # 병원이름, 병원ID, 병원점수를 선택하여 'hospital_score'라는 표를 만든다. 
skim(hospital_score)
```


### 병원점수 시각화
```{r}
library(ggplot2)
ggplot(hospital_score, aes(x=score))+
  geom_histogram(fill='sky blue', binwidth = 3)
```

### 병원점수 .csv 파일로 내보내기
```{r}
write.csv(hospital_score, file = 'hospital_score', row.names = FALSE)
```
```{r}
hp_score[hp_score > 112.5] %>% #상위 점수의 평균
  mean()
hp_score[hp_score < 112.5] %>% #하위 점수의 평균
  mean()
```

******

# 3. 입력 변수에 따라 점수 만들기 

### 소개

* 변수 입력에 따라 병원점수를 만들어주는 함수를 만들었다.

### 입력값

* c("응급실", "hv2")와 같이 문자벡터를 입력해야 한다. 한글명과 영문명 모두 입력 가능하다. 

### 함수 종류

* LetsMakeScore_Score - dplyr 패키지의 skim 함수를 통해 점수를 요약해준다.

* LetsMakeScore_Plot - histogram을 그려준다.

* LetsMakeScore_CSV - .csv 파일로 점수를 내보낸다. csv파일에서는 병원 이름과 병원 ID를 함께 확인할 수 있다.

### 사용할 수 있는 변수
*한글명*        |   *영어명*
----------------|--------------
내과중환자실    |   hv2
외과중환자실    |   hv3
신경외과중환자실|   hv6
응급실          |   hvec
입원실          |   hvgc 
수술실          |   hvoc 
소아            |   hv10
인큐베이터      |   hv11
CT              |   hvctayn
MRI             |   hvmriayn
인공호흡기      |   hvventiayn 
뇌출혈수술      |   mkioskty1
뇌경색수술      |   mkioskty2
심근경색수술    |   mkioskty3
복부손상수술    |   mkioskty4
사지접합수술    |   mkioskty5
응급내시경      |   mkioskty6
응급투석        |   mkioskty7
조산산모        |   mkioskty8
신생아          |   mkioskty10 
중증화상        |   mkioskty11

### 함수 사용 예시
```{r Code, include=FALSE}

##한글 입력 값을 영어로 바꿔주기#############

 I <- function(x) {
  Input <- c(x) %>%
    recode("내과중환자실"="hv2", 
"외과중환자실"="hv3", 
"신경외과중환자실"="hv6",
"응급실"="hvec",
"입원실"="hvgc", 
"수술실"="hvoc", 
"소아"="hv10",
"인큐베이터"="hv11", 
"CT"="hvctayn",
"MRI"="hvmriayn",
"인공호흡기"="hvventiayn", 
"뇌출혈수술"="mkioskty1",
"뇌경색수술"="mkioskty2",
"심근경색수술"="mkioskty3",
"복부손상수술"="mkioskty4",
"사지접합수술"="mkioskty5",
"응급내시경"="mkioskty6",
"응급투석"="mkioskty7",
"조산산모"="mkioskty8" ,
"신생아"="mkioskty10", 
"중증화상"="mkioskty11")
  return(Input)
 }

##그림 그리기############################

LetsMakeScore_Plot <- function(x) {
hpdata_z <- read.csv("scaled_data.csv")
  sc <- hpdata_z %>%
  select(I(x))%>%
  prcomp()
sc_2 <- predict(sc)[,1]
ifelse(sum(sc[[2]][,1]) > 0, sc <- sc_2, sc <- -sc_2)  
sc <- 100+20*scale(sc)
sc <- ifelse(sc<0, 0, sc)
hp_score <- hpdata_z %>%
  select(dutyName.x, hpid) %>%
  mutate(score= sc)
hp_score %>%
  ggplot(aes(x=score)) +
  geom_histogram(fill='sky blue', binwidth = 3)
}

##skim 함수를 통한 점수분포###############

LetsMakeScore_Score <- function(x) {
hpdata_z <- read.csv("scaled_data.csv")
  sc <- hpdata_z %>%
  select(I(x))%>%
  prcomp()
sc_2 <- predict(sc)[,1]
ifelse(sum(sc[[2]][,1]) > 0, sc <- sc_2, sc <- -sc_2)  
sc <- 100+20*scale(sc)
sc <- ifelse(sc<0, 0, sc)
hp_score <- hpdata_z %>%
  select(dutyName.x, hpid) %>%
  mutate(score= sc)
hp_score %>%
  select(score)%>%
  skim()
}
##.csv 파일로 내보니기#########################################
LetsMakeScore_CSV <- function(x) {
hpdata_z <- read.csv("scaled_data.csv")
  sc <- hpdata_z %>%
  select(I(x))%>%
  prcomp()
sc_2 <- predict(sc)[,1]
ifelse(sum(sc[[2]][,1]) > 0, sc <- sc_2, sc <- -sc_2)  
sc <- 100+20*scale(sc)
sc <- ifelse(sc<0, 0, sc)
hp_score <- hpdata_z %>%
  select(dutyName.x, hpid) %>%
  mutate(score= sc)
write.csv(hp_score, file = "EmergenHP_Score_User_Custom.csv", row.names = FALSE)
}
```

```{r}
LetsMakeScore_Plot(c("응급실","입원실","수술실"))
#LetsMakeScore_Plot(c("CT","MRI","응급실", "수술실"))
```
```{r}
LetsMakeScore_Score(c("응급실","입원실","수술실"))
#LetsMakeScore_Score(c("CT","MRI","응급실", "수술실"))
```
```{r}
LetsMakeScore_CSV(c("응급실","입원실","수술실"))
#LetsMakeScore_CSV(c("CT","MRI","응급실", "수술실"))
```



