---
title: "응급의료 취약지 분석"
author: "[Golden Time](https://github.com/twg12/IntroToDataScience_5)"
date: "2020-06-19"
output:
  html_document: 
    toc: yes
    toc_float: true
    highlight: tango
    code_folding: show
    number_section: true
    self_contained: true
editor_options: 
  chunk_output_type: console
slug: final_report
categories: []
tags: []
runtime: shiny
---

```{r setup, include=FALSE}
knitr::opts_chunk$set(echo = TRUE)
```

```{r echo=FALSE, result='hide', message=FALSE}
mylocation = "C:\\Users\\YoonHoJeong\\Desktop\\Projects\\data_science_2020\\viz\\final_blog"

setwd(mylocation)

library(knitr)
library(readr)
library(tidyverse)
library(skimr)
library(stringr)
library(recipes)
library(tidymodels)

library(httr)
library(XML)
library(xml2)
library(writexl)
library(tictoc)
```

# 프로젝트 소개
## 주제
**접근성과 의료 시설 인프라 분석을 통한 종합적 응급 의료 취약지 선정**

## 기존 응급 의료 취약지 선정의 문제점

- ["보건복지부는 최근 행정예고를 통해 ‘**지역응급의료센터로 30분내 도달이 불가능**하거나, **권역응급의료센터로 1시간 이내 도달이 불가능**한 인구가 지역 내 30% 이상인 지역’을 응급의료취약지로 지정하도록 했다."](http://www.docdocdoc.co.kr/news/articleView.html?idxno=1038322)

보건 복지부에서 시행한 응급 의료 취약지 지정은 아래와 같은 이유로 현 응급 의료 실태와 일치하지 않는다.

1. **응급의료기관의 인프라(시설)이 고려되지 않는다.**
"동맥박리, 사지절단 환자를 수술할 수 있는 의사는 국내 10여명뿐인데 해외출장 중이라면 다른 병원 의사를 물색해야 하고, 독극물 중독 환자에게는 해독제를 줘야 하는데, 해독제가 있는 병원도 전국에 20여곳뿐"
    - 해당 병원이 얼마나 많은 환자를 수용할 수 있으며, 어떤 응급 처치를 수행할 수 있는지에 대한 분석이 제외되어있다.
    - 이는, 해당 자원이 부족한 응급 시설에 대한 지원 부족으로 이어질 수 있으며, 아래와 같은 문제점을 유발한다.  
  
2. **다른 병원 재이송**
    - 병원이 응급 진료를 거부하는 주요 이유로는,  1) 전문의 부재(23.2%), 2) 진료과 없음(13.4%) 두가지가 1, 2위를 차지한다.
    - 추가적으로, 병상부족이 8.6%를 차지한다.
    - 한 해 약 1050만명의 환자가 응급실을 찾지만, 다른 병원으로 재이송 되는 사례는 약 3만 3000여건이다. 이 중 전문의 부재, 진료과 없음의 이유로 재이송 되는 비율은 36.6%를 차지한다. 
    - '병상 부족'이라는 사유를 포함하면 약 1만 5000여건의 응급 상황이 의료 시설 인프라 부족을 이유로 골든 타임을 놓치게 된다.

## 프로젝트 목차

위와 같은 현재 응급 의료 취약지 선정의 한계점으로부터, 우리는 골든타임의 측정은 단순한 인근 의료시설의 접근 시간에 대한 지수가 되어서는 안되며, 적절한 응급 인프라를 통해 정확한 진료를 받을 수 있을 때까지의 시간으로 측정되어야 한다는 점에 동의했다.
  
프로젝트 설명은 아래와 같은 순서로 진행된다.
  
  1. **접근성 분석**  
특정 좌표를 중심으로 제한된 반경 내에 존재하는 병원의 수를 측정한다.  

  2. **응급 의료 시설의 인프라 점수 분석**  
병원의 재이송 비율을 병상수와 같은 응급 환자 수용 시설과 관련된 요인에서부터, 심혈관 전문의 등, 해당 병원의 특정 질환을 갖는 응급 환자 수용 가능 여부에 대한 변수를 설정하고 이에 대한 점수를 통계적 기법을 통해 제시한다.  

  3. **최종 시각화**  
앞서 분석한 접근성, 인프라 점수를 종합적으로 분석해 응급의료 취약지를 시각화한다.  
이를 통해, 응급의료기관 입지 선정의 최소비용 최대효율을 낼 수 있는 장소를 예측한다.

*****

# 0. 데이터 수집
## 데이터 출처
사용한 데이터의 출처는 다음과 같다.

1. [공공데이터포털 - 전국 응급의료기관 조회 서비스](https://www.data.go.kr/data/15000563/openapi.do)  
응급 의료 기관의 좌표, 인프라에 필요한 정보를 얻을 수 있다. 국립중앙의료원 자료로, 응급의료기관 접근성에 대한 [참고논문](http://kiss.kstudy.com/thesis/thesis-view.asp?key=3675319)에서도 활용하고 있었으며, 응급의료기관에 대한 주기성 데이터를 다른 의료기관 데이터(ex. 건심평 자료)에 비해 풍부하게 제공하고 있어 주로 활용하기로 했다.

2. [전국 행정구역 지역 좌표](http://www.gisdeveloper.co.kr/?p=2332)  
특정 지역의 기준을 설정할 행정 구역별 좌표를 불러온다.  
해당 데이터는 폴리곤 좌표로, 이를 경, 위도 좌표계 방식(wgs84)으로 변환해 사용했다.

3. [응급의료기관 평가 - 전국응급의료센터](https://www.e-gen.or.kr/nemc/business_medical_institution_evaluation.do?tabId=3)

4. [행정구역별 인구 정보](http://kosis.kr/statisticsList/statisticsListIndex.do?menuId=M_01_03_01&vwcd=MT_GTITLE01&parmTabId=M_01_03_01#SelectStatsBoxDiv)

******

## 데이터 수집
공공 API를 통한 데이터 수집 코드를 작성하였다. api 가이드북을 함께 살펴보며 분석에 반영할 후보 변수를 논의하고 8개 오퍼레이터 중 다음 오퍼레이터만을 사용하기로 했다.

- 사용한 API 목록
  1. 응급의료기관 기본 정보 조회 서비스
  2. 응급의료기관 목록정보 조회
  3. 중증질환자 수용가능 정보 오퍼레이터
  4. 응급의료기관 기본정보 조회 오퍼레이션

### 응급의료기관 기본 정보 조회 서비스

```{r eval=FALSE, result='hide', message=FALSE}

# 응급의료기관 기본정보 조회 서비스
url = "http://openapi2.e-gen.or.kr/openapi/service/rest/ErmctInfoInqireService/"


## 응급실 실시간 가용병상정보 조회 1번 오퍼레이터
  
operator = "getEmrrmRltmUsefulSckbdInfoInqire"
Servicekey = "your_service_key"
pageNo = "1"
numOfRows = "99"
  
result_table_1 = tibble()
for (i in 1:10){
  queryParams = str_c("?serviceKey=", Servicekey, "&pageNo=", as.character(i), "&numOfRows=", "50")
  doc = xmlInternalTreeParse(str_c(url, operator, queryParams))
  rootNode = xmlRoot(doc)
  names = rootNode[[2]][['items']][['item']] %>%
    names()
  tmp_tbl = xmlToDataFrame(nodes = getNodeSet(rootNode, '//item')) %>%
    set_names(iconv(names, "UTF-8", "CP949") %>% unname()) %>%
    as_tibble()
  result_table_1 = result_table_1 %>% bind_rows(.,tmp_tbl)
}
  
write_xlsx(result_table_1, "응급의료기관 기본정보 조회 서비스_1.xlsx")

```


```{r, eval=FALSE, include=FALSE}
## 응급의료기관 조회서비스 3번 오퍼레이터 - 좌표값 찾기

pageNo = "1"
numOfRows = "99" # "&pageNo=", pageNo, "&numOfRows=", numOfRows
operator = "getEgytListInfoInqire"
  
result_table_3 = tibble()
  
for (i in 1:402){
  QN = result_table_1[i,1]
  queryParams = str_c("?serviceKey=", Servicekey, "&QN=", QN)
  doc = xmlInternalTreeParse(str_c(url, operator, queryParams))
  rootNode = xmlRoot(doc)
  tmp_tbl_2 = xmlToDataFrame(nodes = getNodeSet(rootNode, '//items//hpid')) %>% as_tibble(.name_repair = "unique")
  tmp_tbl_3 = xmlToDataFrame(nodes = getNodeSet(rootNode, '//items//dutyName')) %>% as_tibble(.name_repair = "unique")
  tmp_tbl_4 = xmlToDataFrame(nodes = getNodeSet(rootNode, '//items//wgs84Lon')) %>% as_tibble(.name_repair = "unique")
  tmp_tbl_5 = xmlToDataFrame(nodes = getNodeSet(rootNode, '//items//wgs84Lat')) %>% as_tibble(.name_repair = "unique")
  tmp_tbl_2 = tmp_tbl_2 %>% bind_cols(.,tmp_tbl_3) %>% bind_cols(.,tmp_tbl_4) %>% bind_cols(.,tmp_tbl_5)
  result_table_3 = result_table_3 %>% bind_rows(.,tmp_tbl_2)}
  

write_xlsx(result_table_3, "응급의료기관 목록정보 조회 서비스_3.xlsx")

```

```{r eval=FALSE, error= FALSE, message=FALSE, include=FALSE}
# (2) 중증질환자 수용가능 정보 오퍼레이터

operator = "getSrsillDissAceptncPosblInfoInqire"
result_table_2 = tibble()
  
for (i in 1:40){
  queryParams = str_c("?serviceKey=", Servicekey, "&pageNo=", as.character(i), "&numOfRows=", "14")
  doc = xmlInternalTreeParse(str_c(url, operator, queryParams))
  rootNode = xmlRoot(doc)
  names = rootNode[[2]][['items']][['item']] %>%
    names()
  tmp_tbl_2 = xmlToDataFrame(nodes = getNodeSet(rootNode, '//items')) %>%
    as_tibble(.name_repair = "unique")
  result_table_2 = result_table_2 %>% bind_rows(.,tmp_tbl_2)}
  
result_table_2.df = tibble()
for (i in 1:23){
  for (j in 1:14){
    result_table_2.df[j+14*(i-1),1] = str_extract(result_table_2[i,j], "[가-힣]+")
    result_table_2.df[j+14*(i-1),2] = str_extract(result_table_2[i,j], "[a-zA-Z][0-9]+")
    result_table_2.df[j+14*(i-1),3] = substr(str_extract(result_table_2[i,j], "[a-zA-Z]{12}"), 1, 1)
    result_table_2.df[j+14*(i-1),4] = substr(str_extract(result_table_2[i,j], "[a-zA-Z]{12}"), 2, 2)
    result_table_2.df[j+14*(i-1),5] = substr(str_extract(result_table_2[i,j], "[a-zA-Z]{12}"), 3, 3)
    result_table_2.df[j+14*(i-1),6] = substr(str_extract(result_table_2[i,j], "[a-zA-Z]{12}"), 4, 4)
    result_table_2.df[j+14*(i-1),7] = substr(str_extract(result_table_2[i,j], "[a-zA-Z]{12}"), 5, 5)
    result_table_2.df[j+14*(i-1),8] = substr(str_extract(result_table_2[i,j], "[a-zA-Z]{12}"), 6, 6)
    result_table_2.df[j+14*(i-1),9] = substr(str_extract(result_table_2[i,j], "[a-zA-Z]{12}"), 7, 7)
    result_table_2.df[j+14*(i-1),10] = substr(str_extract(result_table_2[i,j], "[a-zA-Z]{12}"), 8, 8)
    result_table_2.df[j+14*(i-1),11] = substr(str_extract(result_table_2[i,j], "[a-zA-Z]{12}"), 9, 9)
    result_table_2.df[j+14*(i-1),12] = substr(str_extract(result_table_2[i,j], "[a-zA-Z]{12}"), 10, 10)
    result_table_2.df[j+14*(i-1),13] = substr(str_extract(result_table_2[i,j], "[a-zA-Z]{12}"), 11, 11)
    result_table_2.df[j+14*(i-1),14] = substr(str_extract(result_table_2[i,j], "[a-zA-Z]{12}"), 12, 12)}}
result_table_2.df = result_table_2.df[1:313,]
  
write_xlsx(result_table_2.df, "중증질환자 수용가능 정보_2.xlsx")

```

```{r eval=FALSE, error=FALSE, message=FALSE, include=FALSE}
## (5) 응급의료기관 기본정보 조회 오퍼레이션

operator = "getEgytBassInfoInqire"
result_table_5 = tibble()
  
for (i in 1:2000){
  tic()
  queryParams = str_c("?serviceKey=", Servicekey, "&pageNo=", as.character(i), "&numOfRows=", "50")
  doc = xmlInternalTreeParse(str_c(url, operator, queryParams))
  rootNode = xmlRoot(doc)
  tmp_tbl_2 = xmlToDataFrame(getNodeSet(rootNode, "//item")) %>% as_tibble()
  result_table_5 = result_table_5 %>% bind_rows(.,tmp_tbl_2)
  toc()
}
write_xlsx(result_table_5, "응급의료기관 기본정보 조회_5_1.xlsx")
  
table(duplicated(result_table_5$dutyName))
}
```

```{r eval=FALSE, error=FALSE, message=FALSE, include=FALSE}
## (8) 외상센터 기본정보 조회 오퍼레이션

operator = "getStrmBassInfoInqire"
result_table_8 = tibble()
for (i in 1:10){
  queryParams = str_c("?serviceKey=", Servicekey, "&pageNo=", as.character(i), "&numOfRows=", "50")
  doc = xmlInternalTreeParse(str_c(url, operator, queryParams))
  rootNode = xmlRoot(doc)
  tmp_tbl_3 = xmlToDataFrame(nodes = getNodeSet(rootNode, '//item')) %>% as_tibble()
  result_table_8 = result_table_8 %>% bind_rows(.,tmp_tbl_3)}
  
write_xlsx(result_table_8, "외상센터 기본정보 조회_8.xlsx")

```

******


# 1. 접근성 분석
- 대한민국 지도에서 읍, 면, 동 단위로 각 지점에서 특정 거리 내에 있는 응급 의료 시설 거리를 합산한다. 그 중 30분 내에 도달 가능한 병원이 없는 경우 취약지역으로 선정한다. 정부는 ‘공공보건의료에 관한 법률’ 제12조 제2항 및 제3항에 의해서 응급의료분야 의료취약지를 선정하고 있는데, 구체적인 기준은 다음과 같다.
  
**지역내 30% 이상의 인구가 지역응급의료센터로 30분 이내 도달이 불가능하거나 권역응급의료센터로 1시간 이내 도달이 불가능한 경우**
  
따라서 30분 이내 도달 가능한 병원이 없는 지역을 일차적으로 응급의료취약지역으로 설정하고 시각화에 반영한다. 세부 사항은 추후 classification 과정에서 감안할 것이다.

- [접근성 시각화 페이지](https://joahn-lab.shinyapps.io/shiny/)

******


# 2. 응급 의료 시설의 인프라 점수 분석

- **목적** : 병원이 제공하는 응급의료 서비스의 지표로 활용할 수 있는 병원 점수를 만든다.

- **데이터의 특성** : 공공데이터에서 구할 수 있는 자료는 우리나라 병원 전체에 대한 자료이기 때문에 예측이나 추정 모델이 필요하지 않다.

- **분석방법** : 주성분분석(PCA)을 통해 우리나라 병원 데이터의 특성을 반영한 응급의료점수를 구한다.

```{r include=FALSE}
library(readr)
library(tidyverse)
library(skimr)
library(stringr)
library(recipes)
library(tidymodels)
```


## 2-1. 탐색적 자료 분석
### 2-1-1. API를 통해 저장한 csv파일 불러오기
2개의 파일은 다음과 같다.

1. '응급의료기관 기본정보 조회 서비스_1.csv'
2. '중증질환자 수용가능 정보_2.csv'

```{r read-data, include=FALSE}
table_1 <- read_csv('응급의료기관 기본정보 조회 서비스_1.csv')
table_2 <- read_csv('중증질환자 수용가능 정보_2.csv')
```

### 2-1-2. 표 합치기
dplyr 패키지의 inner_join함수를 통해 불러온 두개의 표를 합친다. 합칠 때 기준이 되는 것은 병원의 ID('hpid')이다.

```{r}
hpdata <- inner_join(table_1, table_2, by='hpid')
```

### 2-1-3. 변수선택
응급의료에 영향을 주는 변수를 선택했다. 선택에서 제외된 변수는 '응급실 당직 직통연락처', '외과입원실', '신결과입원실',
'약물중환자', '화상중환자', '외상중환자', '소아당직 직통연락처', '입력일시', '신경중환자', '일반중환자', '신생중환자', '흉부중환자', '정신질환자 수용가능여부', '응급실 지킴이 유무'이다.
```{r}
hpdata <- hpdata %>%
  select(dutyName.x, starts_with('h'), starts_with('mk'))%>%
  select(-hv1, -hv4, -hv5, -hv7, -hv8, -hv9, -hv12, -hvidate, -hvcc, -hvncc, -hvccc, -hvicc, -mkioskty25, -mkioskty9)
#glimpse(hpdata)
#str(hpdata)
```
### 2-1-4. 변수 별로 변수가 취하는 값의 개수
변수가 취할 수 있는 값의 개수를 확인하여 변수의 특성을 확인하였다.
```{r}
nuniq <- c()
for(i in 1:length(colnames(hpdata))) {
  nuniq[i] <- hpdata[,i] %>%
  n_distinct()
}
nuniq
```
### 2-1-5. 분산이 0인 변수를 제거
```{r}
hpdata <- hpdata[,nuniq!=1]
```
```{r}
#str(hpdata)
nuniq <- c()
for(i in 1:length(colnames(hpdata))) {
  nuniq[i] <- hpdata[,i] %>%
  n_distinct()
}
nuniq
```
### 2-1-6. 0과 1, 또는 Yes와 No로 나뉘는 가변수들을 따로 분리한다.
```{r}
hpdata_f <- hpdata[,nuniq<=3]
hpdata_n <- hpdata[,nuniq>3]
```
### 2-1-7. 가변수들이 0과 1로 통일되도록 하고 분리했던 변수들을 다시 합친다. 
```{r}
hpdata_f <- hpdata_f %>%
  mutate_all(funs(recode(., 'N1'=0L, '0'=0L, 'N'=0L, '1'=1L, 'Y'=1L, .default=1L)))
#str(hpdata_f)
```
```{r}
hpdata <- bind_cols(hpdata_n, hpdata_f)
#glimpse(hpdata)
```
### 2-1-8. 각변수를 평균=0, 분산=1로 정규화 한다. 
```{r}
hpdata_z <- hpdata %>%
  mutate_each_(funs(scale), vars=colnames(hpdata)[3:length(colnames(hpdata))])
write.csv(hpdata_z, file="scaled_data.csv", row.names = FALSE)
```
### 2-1-9. 공선성 진단
```{r}
multi <- lm(1:nrow(hpdata_z)~hv2+hv3+hv6+hvec+hvgc+hvoc+hv10+hv11+hvctayn+hvmriayn+hvventiayn+mkioskty1+mkioskty2+mkioskty3+mkioskty4+ mkioskty5+mkioskty6+mkioskty7+mkioskty8+mkioskty10+mkioskty11, data = hpdata_z, na.action = na.omit)
#alias(multi)
car::vif(multi)
```
공선성이 진단되지 않았기 때문에 주성분분석을 통해 구성된 점수를 해석하는 것이 가능하다.

******

## 2-2. 주성분 분석

### 2-2-1. 주성분 분석
```{r}
hp_without_id <- hpdata_z[,3:length(colnames(hpdata_z))] %>%
    as.matrix()
hp_pca <- prcomp(hp_without_id)
hp_pca[[1]] # 각 축들의 표준편차
```
```{r}
hp_pca[[2]][,1:3] # 1~3번째 축에서 나타나는 변수별 가중치
```
첫번째 축을 보면 모든 변수들의 가중치가 같은 방향으로 부여되는 것을 확인할 수 있다. 
\[y=\beta_1X_1+\beta_2X_2+\beta_3X_3+ ... \beta_{21}X_{21}\]이고, 각 \(\beta\)들은 음의 값으로 나왔기 때문에, -y에 적절한 상수를 곱하고 더하여 병원 점수를 구성할 수 있다. 

### 2-2-2. 설명된 분산의 양: \(R^2\)
첫번째 축은 전체 분산의 28.9%를 설명한다. 그 다음 축들이 설명하는 분산의 양은 10.2%, 6.3%, ... 로 첫번째 축에 비해 급격하게 줄어드는 모습을 볼 수 있다. 
```{r}
summary(hp_pca)
```
설명된 분산의 양을 scree plot을 통해 나타내면 다음과 같다.
```{r}
screeplot(hp_pca, col = "blue", type = "lines", pch = 21, main="Scree Plot")
```


### 2-2-3. 첫번째 축을 활용하여 병원 점수 구성하기
##### 점수의 평균은 100, 표준편차는 20이다.
```{r}
hp_pc1 <- predict(hp_pca)[,1] # 첫번째 축에 각 데이터를 정사영하여 병원점수를 구성한다.
hp_score <- (100-20*scale(hp_pc1))
hospital_score <- hpdata %>%
  select(dutyName.x,hpid)%>%
  mutate(score=hp_score)     # 병원이름, 병원ID, 병원점수를 선택하여 'hospital_score'라는 표를 만든다. 
skim(hospital_score)
```


### 2-2-4. 병원점수 시각화
```{r}
library(ggplot2)
ggplot(hospital_score, aes(x=score))+
  geom_histogram(fill='sky blue', binwidth = 3)
```

### 2-2-5. 병원점수 .csv 파일로 내보내기
```{r}
write.csv(hospital_score, file = 'hospital_score', row.names = FALSE)
```
```{r}
hp_score[hp_score > 112.5] %>% #상위 점수의 평균
  mean()
hp_score[hp_score < 112.5] %>% #하위 점수의 평균
  mean()
```

******

## 2-3. 입력 변수에 따라 점수 만들기 

### 2-3-1. 소개

- 변수 입력에 따라 병원점수를 만들어주는 함수를 만들었다.

### 2-3-2. 입력값

- c("응급실", "hv2")와 같이 문자벡터를 입력해야 한다. 한글명과 영문명 모두 입력 가능하다. 

### 2-3-3. 함수 종류

- LetsMakeScore_Score - dplyr 패키지의 skim 함수를 통해 점수를 요약해준다.

- LetsMakeScore_Plot - histogram을 그려준다.

- LetsMakeScore_CSV - .csv 파일로 점수를 내보낸다. csv파일에서는 병원 이름과 병원 ID를 함께 확인할 수 있다.

### 2-3-4. 사용할 수 있는 변수
*한글명*        |   *영어명*
----------------|--------------
내과중환자실    |   hv2
외과중환자실    |   hv3
신경외과중환자실|   hv6
응급실          |   hvec
입원실          |   hvgc 
수술실          |   hvoc 
소아            |   hv10
인큐베이터      |   hv11
CT              |   hvctayn
MRI             |   hvmriayn
인공호흡기      |   hvventiayn 
뇌출혈수술      |   mkioskty1
뇌경색수술      |   mkioskty2
심근경색수술    |   mkioskty3
복부손상수술    |   mkioskty4
사지접합수술    |   mkioskty5
응급내시경      |   mkioskty6
응급투석        |   mkioskty7
조산산모        |   mkioskty8
신생아          |   mkioskty10 
중증화상        |   mkioskty11

### 2-3-5. 함수 사용 예시
```{r Code, include=FALSE}
##한글 입력 값을 영어로 바꿔주기#############
 I <- function(x) {
  Input <- c(x) %>%
    recode("내과중환자실"="hv2", 
"외과중환자실"="hv3", 
"신경외과중환자실"="hv6",
"응급실"="hvec",
"입원실"="hvgc", 
"수술실"="hvoc", 
"소아"="hv10",
"인큐베이터"="hv11", 
"CT"="hvctayn",
"MRI"="hvmriayn",
"인공호흡기"="hvventiayn", 
"뇌출혈수술"="mkioskty1",
"뇌경색수술"="mkioskty2",
"심근경색수술"="mkioskty3",
"복부손상수술"="mkioskty4",
"사지접합수술"="mkioskty5",
"응급내시경"="mkioskty6",
"응급투석"="mkioskty7",
"조산산모"="mkioskty8" ,
"신생아"="mkioskty10", 
"중증화상"="mkioskty11")
  return(Input)
 }
##그림 그리기############################
LetsMakeScore_Plot <- function(x) {
hpdata_z <- read.csv("scaled_data.csv")
  sc <- hpdata_z %>%
  select(I(x))%>%
  prcomp()
sc_2 <- predict(sc)[,1]
ifelse(sum(sc[[2]][,1]) > 0, sc <- sc_2, sc <- -sc_2)  
sc <- 100+20*scale(sc)
sc <- ifelse(sc<0, 0, sc)
hp_score <- hpdata_z %>%
  select(dutyName.x, hpid) %>%
  mutate(score= sc)
hp_score %>%
  ggplot(aes(x=score)) +
  geom_histogram(fill='sky blue', binwidth = 3)
}
##skim 함수를 통한 점수분포###############
LetsMakeScore_Score <- function(x) {
hpdata_z <- read.csv("scaled_data.csv")
  sc <- hpdata_z %>%
  select(I(x))%>%
  prcomp()
sc_2 <- predict(sc)[,1]
ifelse(sum(sc[[2]][,1]) > 0, sc <- sc_2, sc <- -sc_2)  
sc <- 100+20*scale(sc)
sc <- ifelse(sc<0, 0, sc)
hp_score <- hpdata_z %>%
  select(dutyName.x, hpid) %>%
  mutate(score= sc)
hp_score %>%
  select(score)%>%
  skim()
}
##.csv 파일로 내보니기#########################################
LetsMakeScore_CSV <- function(x) {
hpdata_z <- read.csv("scaled_data.csv")
  sc <- hpdata_z %>%
  select(I(x))%>%
  prcomp()
sc_2 <- predict(sc)[,1]
ifelse(sum(sc[[2]][,1]) > 0, sc <- sc_2, sc <- -sc_2)  
sc <- 100+20*scale(sc)
sc <- ifelse(sc<0, 0, sc)
hp_score <- hpdata_z %>%
  select(dutyName.x, hpid) %>%
  mutate(score= sc)
write.csv(hp_score, file = "EmergenHP_Score_User_Custom.csv", row.names = FALSE)
}
```

```{r}
LetsMakeScore_Plot(c("응급실","입원실","수술실"))
#LetsMakeScore_Plot(c("CT","MRI","응급실", "수술실"))
```
```{r}
LetsMakeScore_Score(c("응급실","입원실","수술실"))
#LetsMakeScore_Score(c("CT","MRI","응급실", "수술실"))
```
```{r}
LetsMakeScore_CSV(c("응급실","입원실","수술실"))
#LetsMakeScore_CSV(c("CT","MRI","응급실", "수술실"))
```

******

# 3. 최종 시각화

- 인터렉티브 시각화를 위해 shiny와 리플렛 패키지를 사용했다. 시각화 항목은 다음과 같다.  

1. 공간 데이터 호출 및 전처리  
  - 행정구역 시군구 단위을 기준으로 시군구 단위 지점에서 응급의료기관 접근성 점수를 시각화했다. 이때 앞서 PCA 기법을 통해 산출한 응급의료기관 인프라 점수를 공식 지정 응급의료기관에 부여하여 시각화에 반영한다. 시각화할 데이터는 공간 데이터이므로 별도의 전처리 과정이 필요하다. 행정구역 지리 공간 데이터는 원래 행정안전부 산하 [도로명주소 전자지도 웹사이트](https://www.juso.go.kr/addrlink/devLayerRequestWrite.do)에서 신청하여 구할 수 있으나 [지오서비스](http://www.gisdeveloper.co.kr/?p=2332)에서 shp 파일 형태로 제공하고 있어 이를 참고하였다.
  - rgdal 패키지로 파일을 불러온 후 좌표계 방식을 변환한다. 대한민국 행정구역 데이터에서는 UTM-K 좌표계를 주로 사용한다고 하는데, 우리가 api에서 호출해서 사용해 온 좌표 데이터는 WGS84 좌표계를 사용하고 있으므로 별도의 변환 없이는 거리 계산이 불가능하기 때문이다.
  또한 해당 데이터는 폴리곤 다차원 좌표를 사용하므로 계산의 편의를 위해 평면구간 좌표값인 labpt 변수값을 우선 활용하기로 한다.
  
```{r, eval=FALSE}
library(sp)
library(rgdal)

TL = readOGR(mylocation, "TL_SCCO_LI") # 첫 인자에 파일 위치, 두번째 인자에 파일명

# 불러온 공간 데이터 내에서 좌표계 방식 변환  (UTM-K -> WGS84)

# from.crs = TL@proj4string
to_crs = CRS("+proj=longlat +ellps=WGS84 +datum=WGS84 +no_defs")
TL_1 = spTransform(TL, to_crs)

tmp_1 = TL_1@data

for (i in 1:nrow(tmp_1)){
  tmp_1$x_coord[i] = parse_number(as.character(TL_1@polygons[[i]]@labpt)[1])
  tmp_1$y_coord[i] = parse_number(as.character(TL_1@polygons[[i]]@labpt)[2])
}
```

#### Haversine Calculation

2. 접근성 계산
 - 행정구역 지점과 응급의료기관 사이의 거리를 계산한다. 이때 도달 거리 기준은 30km로 하는데, 응급상황 발생시 인근 구급차 출동 시간, 응급처치 후 환자 이송시간, 환자 수용 가능 병원 확인 시간 등을 고려했을 때 정부가 설정한 30분의 '골든타임'을 맞추려면 최소한 30km 이내에 응급의료기관이 있어야 한다고 판단했기 때문이다.
 - 두 좌표 사이의 거리를 구할 때는 Haversine 공식을 이용한다. 유클리디안 거리 공식을 사용하지 않은 가장 큰 이유로는 지구가 평면이 아닌 구이므로 곡면상의 두 점의 거리를 구할 때 더욱 정확한 Haversine 공식을 활용하는 것이 타당하다는 판단 때문이었다. 참고: [Wikipedia 'Haversine'](https://en.wikipedia.org/wiki/Haversine_formula)
 - 좌표 사이의 거리가 30km 미만인 병원들의 병원 점수를 합산한다. 이 score_num 값을 시각화에 반영할 것이다.

```{r, echo=TRUE}
# Haversine 공식으로 거리 계산

library(geosphere)

dist = list()
for (i in 1:nrow(tmp_1)){
dist[[i]] = c(tmp_1$x_coord[i], tmp_1$y_coord[i])
}

medi = list()
for (i in 1:nrow(result_table_3)){
  medi[[i]] = c(parse_number(result_table_3$text2[i]), parse_number(result_table_3$text3[i]))
}

# 거리 계산하여 30km 이내에 도달 가능한 응급의료기관 수 계산

tmp_1$num = 0
for (i in 1:length(dist)){
  for (j in 1:length(medi)){
  ifelse(distHaversine(dist[[i]], medi[[j]])<30000, tmp_1$num[i] <- tmp_1$num[i]+1, next)
  }
}

tmp_1$score_num = 0
for (i in 1:length(dist)){
  for (j in 1:length(medi)){
    ifelse(distHaversine(dist[[i]], medi[[j]])<30000, 
           tmp_1$score_num[i] <- tmp_1$score_num[i]+result_table_3$score[j], 
           next)
  }
}
head(tmp_1)
```

위와 같이 score_num에 30km 내 병원점수의 합이 수집된 것을 알 수 있다.

```{r}
TL_1 = sp::merge(TL_1, tmp_1)

write.csv(tmp_1, "Haversine_list.csv")
```
  
3. 샤이니 대시보드 시각화

- 앞서 행정구역별로 산출한 점수를 TL_1 공간데이터에 병합한 후 이 shp 파일을 리플렛 패키지로 시각화한다. 이때 인터랙티브 시각화의 속도를 고려해 리 단위 데이터에서 시군구 단위 데이터로 시각화를 하게 되었다. 리 단위 데이터는 파이썬 folium 모듈로 별도의 시각화 과정을 거쳤다. (github 내 python 항목 코드 참조)
- 두 개의 패널로 구분된 대시보드는 지도와 위젯으로 구성되어 있다. 우선 지도의 경우, 사용자가 직관적으로 점수 분포를 확인할 수 있게끔 quantile값으로 색을 구분하여 제시하고 있으며, 범례 및 하이라이트(커서 이동시 라벨 구현) 기능을 추가했다. 얼핏 봐도 대도시나 위성도시 지역을 제외한 강원도 등 산간지역에서는 굉장히 1~2점대의 낮은 점수와 연한 색깔이 분포하고 있는 것을 알 수 있다. 
- 위젯의 경우 사용자가 원하는 항목을 input값으로 선택했을 때 그 변수를 기준으로 점수가 높게 나오는 병원을 데이터 테이블(datatable) 형태로 보여준다. 따라서 오름/내림차순 정렬이 가능하며 옆에는 간단한 히스토그램으로 점수 분포를 함께 보여줘 사용자 이해를 높인다. 마지막으로 점수와 병원 고유번호를 포함한 csv 파일을 다운받을 수 있도록 구현했다.

아래는 응급 의료 인프라 점수 계산을 위한 샤이니 코드이다.

```{r, eval=FALSE}
library(tidyverse)
library(sp)
library(rgdal)
library(geosphere)
library(shiny)
library(shinydashboard)
library(leaflet)
library(DT)
library(data.table)
library(ggplot2)

myfile = file.path("data")
SIG_1 = readOGR(myfile, "SIG_1")
hpdata_z <- read.csv("data/scaled_data.csv")

I <- function(x) {
    Input <- c(x) %>%
        recode("내과중환자실"="hv2", 
               "외과중환자실"="hv3", 
               "신경외과중환자실"="hv6",
               "응급실"="hvec",
               "입원실"="hvgc", 
               "수술실"="hvoc", 
               "소아"="hv10",
               "인큐베이터"="hv11", 
               "CT"="hvctayn",
               "MRI"="hvmriayn",
               "인공호흡기"="hvventiayn", 
               "뇌출혈수술"="mkioskty1",
               "뇌경색수술"="mkioskty2",
               "심근경색수술"="mkioskty3",
               "복부손상수술"="mkioskty4",
               "사지접합수술"="mkioskty5",
               "응급내시경"="mkioskty6",
               "응급투석"="mkioskty7",
               "조산산모"="mkioskty8" ,
               "신생아"="mkioskty10", 
               "중증화상"="mkioskty11")
    return(Input)
}

LetsMakeScore_Plot <- function(x) {
    hpdata_z_tmp <- hpdata_z
    sc <- hpdata_z_tmp %>%
        select(I(x))%>%
        prcomp()
    sc_2 <- predict(sc)[,1]
    ifelse(sum(sc[[2]][,1]) > 0, sc <- sc_2, sc <- -sc_2)  
    sc <- 100+20*scale(sc)
    sc <- ifelse(sc<0, 0, sc)
    hp_score <- hpdata_z_tmp %>%
        select(dutyName.x, hpid) %>%
        mutate(score= sc)
    hp_score %>%
        ggplot(aes(x=score)) +
        geom_histogram(fill='sky blue', binwidth = 3)+
        xlab("점수 분포")+
        ylab("병원 수")+
        theme_bw()+
        theme(axis.title.x = element_text(size = 15))+
        theme(axis.title.y = element_text(size = 15))
}

LetsMakeScore_Score <- function(x) {
    sc <- hpdata_z %>%
        select(I(x))%>%
        prcomp()
    sc_2 <- predict(sc)[,1]
    ifelse(sum(sc[[2]][,1]) > 0, sc <- sc_2, sc <- -sc_2)  
    sc <- 100+20*scale(sc)
    sc <- ifelse(sc<0, 0, sc)
    hp_score <- hpdata_z %>%
        select(dutyName.x, hpid) %>%
        mutate(score= sc)
    hp_score %>%
        select(dutyName.x, hpid, score)
}

bins = c(0, 4.476, 13.739, 32.531, 40.033, 84, Inf)
pal = colorBin("YlGnBu", domain = SIG_1@data$score_num, bins = bins)

labels <- sprintf(
    "<strong>%s</strong><br/>%g points",
    SIG_1@data$SIG_ENG_NM, SIG_1@data$score_num
) %>% lapply(htmltools::HTML)
# 'CartoDB.Positron'

header = dashboardHeader(title = "Golden-Time")

sidebar = dashboardSidebar(
    sidebarMenu(
        menuItem("Dashboard", tabName = "dashboard", icon = icon("dashboard")),
        menuItem("Widgets", tabName = "tables", icon = icon("th"))))

body = dashboardBody(
    tabItems(
        tabItem(tabName = "dashboard", h2("전국 시군구 단위 응급의료기관 접근성 점수화"),
                fluidRow( 
                    leafletOutput(outputId = "mymap", height = "800px", width = "125%"))),
        tabItem(tabName = "tables", h2("Widgets"),
                fluidRow(selectInput("Variable", "   병원 점수를 알고 싶은 항목을 고르세요 ", list("내과중환자실", "외과중환자실", "신경외과중환자실",
                                                                                   "응급실","입원실","수술실", "소아",
                                                                                   "인큐베이터", 
                                                                                   "CT",
                                                                                   "MRI",
                                                                                   "인공호흡기", 
                                                                                   "뇌출혈수술",
                                                                                   "뇌경색수술",
                                                                                   "심근경색수술",
                                                                                   "복부손상수술",
                                                                                   "사지접합수술",
                                                                                   "응급내시경",
                                                                                   "응급투석",
                                                                                   "조산산모",
                                                                                   "신생아", 
                                                                                   "중증화상")),
                         box(title = "Table", dataTableOutput(outputId = "mytable")),
                         box(title = "Plot", plotOutput(outputId = "myplot")),
                         box(title = "File", downloadButton(outputId = "file", label = "Download the score file"))
                ))))

ui <- dashboardPage(header, sidebar, body)

server <- function(input, output) {
    output$menu <- renderMenu({
        menuItem("Dashboard", tabName = "dashboard", icon = icon("dashboard"))
        menuItem("Widgets", tabName = "tables", icon = icon("th"))
    })
    pal2 = colorNumeric("viridis", SIG_1@data$score_num, reverse=TRUE)
    
    output$mymap = renderLeaflet({
        leaflet(SIG_1) %>%
            setView(lng=127.7669,lat=35.90776, zoom=7.5) %>%
            addProviderTiles("MapBox", options = providerTileOptions(
                id = "mapbox.light",
                accessToken = Sys.getenv('MAPBOX_ACCESS_TOKEN'))) %>%
            addPolygons(color='#444444', 
                        weight=2, opacity = 1.0, fillOpacity = 0.5, 
                        fillColor=~pal(score_num),
                        label = labels,
                        labelOptions = labelOptions(
                            style = list("font-weight" = "normal", padding = "3px 8px"),
                            textsize = "15px",
                            direction = "auto")
            ) %>%
            addLegend(pal = pal, values = ~score_num, opacity = 0.7, title = "Emergency Score",
                      position = "bottomright")})
    
    output$mytable = renderDataTable({datatable(LetsMakeScore_Score(input$Variable))})
    output$myplot = renderPlot({LetsMakeScore_Plot(input$Variable)})
    output$file = downloadHandler(filename = function(){
        paste(input$Variable, "-", Sys.Date(), ".csv", sep="")
    }, 
    content = function(go){write.csv(data.frame(LetsMakeScore_Score(input$Variable)), go)})
}

shinyApp(ui, server)
```

#### 결론

 제언으로 주민등록 인구 데이터를 반영해 특정 지역구 기준 30% 인구의 거주지가 병원 접근성 점수가 낮은 곳을 알려주는 별도의 시각화 지도를 구현해보려 했으나, 계산 결과 상식적으로 인프라가 좋지 않은 강원도 지역은 인구도 낮아 인구를 반영하여 별도의 시각화를 거치기 어렵다고 생각하게 되었다. 정책적으로 제언할 만한 시각화 방법을 추후에 고민하여 작업을 보완하면 좋겠다는 필요성을 느꼈다.
 결과적으로 전공이 다른 조원들과 비대면으로 프로젝트를 진행하는 어려움이 많았지만, 어려운 만큼 많은 것을 배울 숭 있었던 프로젝트였다.
